【裁判字號】    97,消債更,794
【裁判日期】    971007
【裁判案由】    更生事件
【裁判全文】
臺灣臺南地方法院民事裁定           97年度消債更字第794號
聲 請人 即
債  務  人   甲○○
代  理  人   郁旭華  律師
上列當事人因消費者債務清理事件聲請更生，本院裁定如下：
    主  文
債務人甲○○自民國九十七年十月七日十二時起開始更生程序。
    理  由
一、按債務人不能清償債務或有不能清償之虞，且無擔保或無優
    先權之債務總額未逾新臺幣（下同）1,200 萬元者，於法院
    裁定開始清算程序或宣告破產前，得向法院聲請更生。法院
    開始更生程序之裁定，應載明其年、月、日、時，並即時發
    生效力，消費者債務清理條例第3條、第42條第1項、第45條
    第1 項定有明文。又按債務人對於金融機構因消費借貸、自
    用住宅借款、信用卡或現金卡契約而負債務，在聲請更生或
    清算前，應提出債權人清冊，以書面向最大債權金融機構請
    求協商債務清償方案，並表明共同協商之意旨，債務人與金
    融機構協商成立者，不得聲請更生或清算，但因不可歸責於
    己之事由，致履行顯有重大困難者，不在此限，消費者債務
    清理條例第151條第1、5項亦定有明文。
二、本件聲請意旨略以：聲請人即債務人甲○○現任職幫傭之工
    作，每月薪資約16,000元，除此薪資收入外，僅有機車1輛
    ，然累積債務總金額已達1,742,256元（其中無擔保債務總
    額724,230元，擔任保證人所生之債務1,018,026元），前曾
    依照中華民國銀行公會會員辦理消費金融案件無擔保債務協
    商機制，與債權人萬泰國際商業銀行等8家銀行成立協商，
    每月應還款金額為7,987元，然協商當時聲請人收入每月僅
    12,000元，扣除聲請人每月必要生活費用9，829元，顯已不
    足清償每月協商款項，已達不能清償或有不能清償之虞，而
    其配偶已與債務人形同陌路，生活費用均與債務人各自分擔
    ，伊亦不管債務人所賺取之微薄收入是否足以支付生活支出
    及小孩之教育費等，故債務人扣除每月依協商條件應清償之
    金額，無法維持最低基本生活，常常捉襟見肘，雖現債務人
    每月收入增加為16,000元，然扣除債務人每月最低生活費用
    9,829元，已不足支付與各債權銀行就無擔保債務成立協商
    所約定每月應償還之7,987元，有不可歸責於己致履行協商
    條件顯有重大困難之事由，符合消費者債務清理條例第3條
    、第151條第5項但書之規定，爰依上開規定，提出財產及收
    入狀況說明書、債權人清冊、債務人清冊，聲請更生等語。
三、經查：
(一)債務人主張其現任職於幫傭，每月薪資約16,000元，除薪資
    收入外，僅有機車一輛之事實，業據提出財政部臺灣省南區
    國稅局95、96年度綜合所得稅各類所得資料清單、財產歸屬
    資料清單、機器腳踏車行車執照及僱主黃明毅所開立之證明
    書各1 份為證，並經本院調取債務人之郵政、勞、健保及集
    保資料、稅務電子閘門財產所得調件明細表在卷可稽，堪認
    債務人確已達不能清償債務之程度。又聲請人無擔保或無優
    先權之債務總額亦確實未逾1,200萬元等情，亦有財團法人
    金融聯合徵信中心當事人綜合信用報告書在卷可憑。另聲請
    人前未曾經法院宣告清算程序或宣告破產，且未曾依消費者
    債務清理條例或破產法之規定而受刑之宣告等情，亦有本院
    民事紀錄科查詢表、臺灣高等法院被告前案紀錄表在卷可憑
    。
(二)而債務人雖曾於消費者債務清理條例施行前，與各債權銀行
    就無擔保債務成立協商，約定自95年9月起，分120期，每月
    償還7,987元等情，有協議書附卷可按。然債務人現每月收
    入雖有16,000元，然自債務協商時起至97年5月4日止，每月
    收入僅約12,000元等情，業經債務人提出僱主出具之證明書
    乙紙為據，堪信為真實，以債務人之收入扣除每月應償還之
    協商款7,987元，僅餘4,013元，顯不足支應每月最低基本生
    活費用之需求，如聲請人向其他人借貸來償還對債權銀行之
    協商債務，僅是債務人將債權銀行之債務轉對其他人，無法
    謀求債務人得因履行協商條件，使其債務獲得解決而有更生
    之機會，若係依賴其他親友贈與金錢，其終非經常性之所得
    ，自無從期其藉此而得繼續履行協商條件，況債務人與債權
    銀行成立協商，常係因其為債務人，在協商中已居於弱勢地
    位，為求能因協商而獲得較佳之清償條件，而不得不基於債
    權銀行之要求與之成立協商，然聲請人當時每月之薪資收入
    扣除每月應履行協商條件7,987元，餘額不足支應每月最低
    之基本生活費用，顯不能期待其能依協商條件為履行，其主
    張係因不可歸責於己之事由，致履行上開協議顯有重大困難
    ，堪予採信。
四、綜上所述，債務人僅係一般消費者，並未從事營業，其已達
    不能清償債務或有不能清償之虞之程度，其中無擔保或無優
    先權之債務，在1,200 萬元以下，之前雖與各債權銀行達成
    協議，但因不可歸責於己之事由，致履行上開協議顯有重大
    困難，且未經法院裁定開始清算程序或宣告破產，又查無消
    費者債務清理條例第6條第3項、第8 條或第46條各款所定駁
    回更生聲請之事由存在，則債務人聲請更生，應屬有據，爰
    裁定如主文。
中    華    民    國    97    年    10    月    7     日
                  民事第三庭  法  官  高榮宏
以上正本係照原本作成。
本裁定不得抗告。
中    華    民    國    97    年    10    月    7     日
                              書記官  陳淑芬


司法院資訊處製作；財團法人民間司法改革基金會備份。
